臺灣新北地方法院刑事判決
110年度訴字第926號
公  訴  人  臺灣新北地方檢察署檢察官
被      告  吳泰利



指定辯護人  本院公設辯護人姚孟岑  
上列被告因公共危險案件，經檢察官提起公訴（110年度偵緝字
第1262號），本院判決如下：
    主  文
吳泰利犯放火燒燬現有人所在之建築物未遂罪，處有期徒刑壹年
拾月。
    事  實
一、吳泰利明知新北市○○區○○路000號「518生活百貨」為現有人
    所在之建築物，亦明知店內有大量易燃物品，如於店內以明
    火點燃商品焚燒，將有使該建築物燒燬之危險，其飲酒後，
    竟基於放火燒燬現有人所在之建築物之犯意，於民國109年1
    1月18日22時30分許，在上址店內，拆開商品架上之點火槍
    外包裝，並裝上內附之電池，再以橡皮筋綁住該點火槍開關
    處，使該點火槍持續啟動後，產生火花，並發出「搭搭」的
    點火聲，其又將該點火槍放回外包裝內，並放置在2個紙箱
    中間，隨即離開上址。嗣店員聽見上開點火聲，查看後發現
    上情，並取下橡皮筋，始未釀災。
二、案經蔡武松訴由新北市政府警察局蘆洲分局報告臺灣新北地
    方檢察署檢察官偵查起訴。
    理  由
一、關於本案證據能力之意見：
　　㈠按被告以外之人於審判外之言詞或書面陳述，除法律有規
      定者外，不得作為證據，刑事訴訟法第159條第1項固有明
      文。惟被告以外之人於審判外之陳述，經當事人於審判程
      序同意作為證據，法院審酌該言詞陳述或書面陳述作成時
      之情況，認為適當者，亦得為證據；當事人、代理人或辯
      護人於法院調查證據時，知有上開刑事訴訟法第159條第1
      項不得為證據之情形，而未於言詞辯論終結前聲明異議者
      ，視為有前項之同意，刑事訴訟法第159條之5亦有明文。
      查本判決下列引用之被告以外之人於審判外之陳述，雖屬
      傳聞證據，因檢察官、被告及辯護人於本院準備及審判程
      序均同意有證據能力（見本院卷第70、102頁），迄於言
      詞辯論終結時，亦未聲明異議，本院審酌各該證據作成之
      情況，無非法取證或證明力明顯偏低之瑕疵，以之作為證
      據，應屬適當，依前揭法條規定，認均有證據能力。
　　㈡次按刑事訴訟法第159條至第159條之5有關傳聞法則之規定
      ，乃對於被告以外之人於審判外之言詞或書面陳述之供述
      證據所為之規範；至非供述證據之書證、物證則無傳聞法
      則規定之適用，如該非供述證據非出於違法取得，並已依
      法踐行調查程序，即不能謂其無證據能力。查下列非屬供
      述證據之書證及物證，並無證據證明有出於違法取得之情
      形，復經本院依法踐行調查程序，自均有證據能力。
二、認定犯罪事實所憑之證據及認定之理由：
    上揭犯罪事實，業據被告迭於偵查、本院準備程序及審判中
    坦承不諱（見偵緝卷第41至43頁、本院卷第69、103頁），
    核與證人即告訴人蔡武松於警詢及偵訊之證述相符（見偵卷
    第9至11、35至37頁），並有被告本人照片（見偵卷第15頁
    ）、監視器錄影擷圖照片（見偵卷第17至19頁）、本件點火
    器照片（見偵卷第19頁）在卷可稽。足認被告任意性之自白
    與事實相符，本案事證明確，其犯行洵堪認定，應依法論科
    。
三、論罪科刑：
　　㈠按刑法第173條第1項之放火燒燬現供人使用之住宅或現有
      人所在之建築物、交通工具罪，為抽象危險犯，故行為人
      若具有放火燒燬現供人使用之住宅或現有人所在之建築物
      、交通工具之犯罪故意，而著手實行放火行為，即足認有
      抽象之危險存在，其犯罪即已成立，縱其放火行為未發生
      實害之結果，或行為客體尚未達燒燬程度，僅屬犯罪既、
      未遂之問題（最高法院109年度台上字第1571號判決意旨
      參照）。查被告以橡皮筋綁住點火槍開關處，使點火槍持
      續啟動，產生火花，並發出「搭搭」點火聲，並放置在2
      個紙箱中間等情，業據證人蔡武松於偵查中證述明確（見
      偵卷第35至37頁），足認被告已著手實行放火之行為，而
      具有抽象危險性。是核被告所為，係犯刑法第173條第3項
      、第1項之放火燒燬現有人所在之建築物未遂罪。
　　㈡被告前因不能安全駕駛公共危險案件，經本院以104年度交
      簡字第1312號判決處有期徒刑3月確定（下稱前案），並
      於105年3月1日執行完畢出監，有臺灣高等法院被告前案
      紀錄表及上開判決存卷可查，其受徒刑之執行完畢，5年
      以內故意再犯本案為有期徒刑以上之罪，為累犯。按司法
      院釋字第775號解釋，依解釋文及理由之意旨，係指構成
      累犯者，不分情節，一律加重最低本刑，於不符合刑法第
      59條所定要件之情形下，致生行為人所受之刑罰超過其所
      應負擔罪責之個案，不符罪刑相當原則、比例原則。於此
      範圍內，在修正前，為避免發生上述罪刑不相當之情形，
      法院就該個案應裁量是否加重最低本刑。易言之，該解釋
      係指個案應量處最低法定刑、又無法適用刑法第59條在內
      減輕規定之情形，法院應依此解釋意旨裁量不予加重最低
      本刑。又法院就符合累犯要件之被告，仍應以其是否有其
      特別惡性或對刑罰反應力薄弱等事由，妥適審酌被告所犯
      前後數罪間，關於前案之性質（故意或過失）、前案徒刑
      之執行完畢情形（有無入監執行完畢、是否易科罰金或易
      服社會勞動）、再犯之原因、兩罪間之差異（是否同一罪
      質、重罪或輕罪）、主觀犯意所顯現之惡性及其反社會性
      等情，綜合判斷各別被告有無因加重本刑致生所受刑罰超
      過其所應負擔罪責之情形，裁量是否加重最低本刑。查被
      告前案犯行係其酒後騎車上路後，自行摔車送醫之公共危
      險案件，本案被告則係以橡皮筋綁住點火槍開關處，使點
      火槍持續啟動等節，該2案之犯罪手段、動機顯然有別。
      且被告本案所犯情節，應符合刑法第59條所定酌量減輕其
      刑之要件（詳見後述），依釋字第775號解釋意旨，自難
      以被告上開前案科刑及執行紀錄，即認被告就本案犯行具
      有特別惡性，本院認於被告所犯本案犯行符合刑法第59條
      酌減其刑之要件，尚無依累犯之規定加重其刑必要，爰不
      加重其刑。
　　㈢被告已著手於放火行為之實行，惟並未造成本案建築物構
      成之重要部分燒燬之結果，犯罪係屬未遂，爰依刑法第25
      條第2項之規定，減輕其刑。
　　㈣按刑法第59條規定之酌量減輕其刑，必須犯罪另有特殊之
      原因與環境，在客觀上足以引起一般同情，認為即使宣告
      法定最低度刑，猶嫌過重者，始有其適用。此所謂法定最
      低度刑，固然包括法定最低本刑；惟遇有其他法定減輕事
      由時，則係指適用其他法定減輕事由減輕其刑後之最低度
      刑而言。倘被告另有其他法定減輕事由，應先適用該法定
      減輕事由減輕其刑後，猶認其犯罪之情狀顯可憫恕，即使
      科以該減輕後之最低度刑仍嫌過重者，始得適用刑法第59
      條規定酌量減輕其刑（最高法院105年度台上字第2625號
      判決意旨參照）。查被告犯放火燒燬現有人所在之建築物
      未遂罪之法定刑為無期徒刑或7年以上有期徒刑，而本案
      被告以橡皮筋綁住點火槍開關處，使點火槍持續啟動之情
      節，較之以明火直接燃燒可燃物之縱火情節為輕。而被告
      與告訴人已成立調解，有本院調解筆錄附卷可參（見本院
      卷第95至96頁），且告訴人於本院審理中陳述：我願意原
      諒被告，也同意法院給被告緩刑之自新機會等語（見本院
      卷第104頁）。本院認依被告之犯罪情狀，雖適用刑法第2
      5條第2項規定減輕其刑後，科以最低刑度3年6月，猶嫌過
      重，有可憫情事，爰依刑法第59條之規定減輕其刑，並遞
      減之。　　　
　　㈤爰審酌被告於飲酒後，在上址店內，以橡皮筋綁住點火槍
      開關處，使點火槍持續啟動，產生火花，發出「搭搭」點
      火聲，並放置在2個紙箱中間之方式，著手實行放火行為
      ，足以生公共危險，幸因店員即時發現，而未造成他人生
      命、身體、財產上之損害；兼衡被告犯罪後坦承犯行之態
      度，且與告訴人蔡武松成立調解，有本院調解筆錄附卷可
      佐（見本院卷第95至96頁），暨被告自陳為國中肄業，經
      濟狀況勉持（見本院卷第104頁）等一切情狀，量處如主
      文所示之刑。　　　
　　㈥被告不符合緩刑規定：
　　　按「受2年以下有期徒刑、拘役或罰金之宣告，而有下列
      情形之一，認以暫不執行為適當者，得宣告2年以上5年以
      下之緩刑，其期間自裁判確定之日起算：一、未曾因故意
      犯罪受有期徒刑以上刑之宣告者。二、前因故意犯罪受有
      期徒刑以上刑之宣告，執行完畢或赦免後，5年以內未曾
      因故意犯罪受有期徒刑以上刑之宣告者」，刑法第74條第
      1項定有明文。查被告前因不能安全駕駛公共危險案件，
      經本院以104年度交簡字第1312號判決處有期徒刑3月確定
      ，並於105年3月1日執行完畢出監，業如前述。被告本案
      犯罪時間為109年11月18日，仍在前案執行完畢後5年以內
      ，核與上開緩刑規定不符。是辯護人請求宣告緩刑等語，
      於法未合，無從准許。
四、沒收：　　　
　　按供犯罪所用、犯罪預備之物或犯罪所生之物，屬於犯罪行
    為人者，得沒收之，刑法第38條第1項前段定有明文。查未
    扣案之點火槍1支，係告訴人所管領之物，並非被告所有，
    雖供本件犯行所用，核與前揭規定不符，爰不予宣告沒收。
據上論斷，應依刑事訴訟法第299條第1項前段，判決如主文。
本案經檢察官吳姿函偵查起訴，由檢察官方心瑜到庭執行職務。
中　　華　　民　　國　　111 　年　　3 　　月　　10　　日
                刑事第六庭審判長法  官  樊季康

                                法  官  葉逸如

                                法  官  楊展庚
上列正本證明與原本無異。
如不服本判決，應於判決送達後20日內敘明上訴理由，向本院提
出上訴狀 (應附繕本) ，上訴於臺灣高等法院。其未敘述上訴理
由者，應於上訴期間屆滿後20日內向本院補提理由書「切勿逕送
上級法院」。
                                書記官　彭姿靜
中　　華　　民　　國　　111 　年　　3 　　月　　14　　日
附錄本案論罪科刑法條全文：
中華民國刑法第173條
放火燒燬現供人使用之住宅或現有人所在之建築物、礦坑、火車
、電車或其他供水、陸、空公眾運輸之舟、車、航空機者，處無
期徒刑或7年以上有期徒刑。
失火燒燬前項之物者，處1年以下有期徒刑、拘役或1萬5千元以
下罰金。
第1項之未遂犯罰之。
預備犯第1項之罪者，處1年以下有期徒刑、拘役或9千元以下罰
金。